【裁判字號】    98,消債聲,14
【裁判日期】    990430
【裁判案由】    聲請免責
【裁判全文】
臺灣士林地方法院民事裁定            98年度消債聲字第14號
債  務  人  甲○○
上列當事人聲請免責事件，本院裁定如下：
    主  文
債務人甲○○應予免責。
    理  由
一、按法院依消費者債務清理條例為終止或終結清算程序之裁定
    確定後，除債務人有薪資、執行業務所得或其他固定收入，
    而普通債權人之分配總額低於債務人聲請清算前二年間可處
    分所得扣除自己及依法應受其扶養者所必要生活費用之數額
    者，或債務人有(一)於七年內曾依破產法或本條例規定受免責
    ；(二)隱匿、毀損應屬清算財團之財產，或為其他不利於債權
    人之處分；(三)捏造債務或承認不真實之債務；(四)因浪費、賭
    博或其他投機行為，致財產顯然減少或負擔過重之債務，而
    生開始清算之原因；(五)於清算聲請前一年內，已有清算之原
    因，而隱瞞其事實，使他人與之為交易致生損害；(六)明知已
    有清算原因之事實，非基於本人之義務，而以特別利於債權
    人中之一人或數人為目的，提供擔保或消滅債務；(七)隱匿、
    毀棄、偽造或變造帳簿或其他會計文件之全部或一部，致其
    財產之狀況不真確；(八)、故意於財產及收入狀況說明書為不
    實之記載，或有其他故意違反本條例所定義務之行為者外，
    應以裁定免除債務人之債務，消費者債務清理條第132 條、
    第133 條及第134 條定有明文。又債務人雖有前開各項事由
    ，惟其情節輕微，且法院審酌普通債權人全體受償情形及其
    他一切情狀，認為適當者，亦得為免責之裁定，同條例第13
    5 條亦規定甚明。
二、經查，本件債務人甲○○聲請消費者債務清理事件，前經本
    院裁定開始清算程序，並同時終止清算程序確定，有本院97
    年度消債清字第55號卷宗附卷可參。嗣經本院函詢各全體無
    擔保債權人陳述意見，雖據覆略以，債務人曾向債權人申辦
    信用卡及信用貸款等產品，其中有數筆貸款用途及資金流向
    未明，抑且，債務人之消費明細多為預借現金、百貨公司、
    高鐵車票、旅館飯店等非民生必需之消費為由，咸認聲請人
    不應予以免責等語。
三、惟查，本件債務人已年屆66歲，前於民國93年1 月7 日退休
    後，從未從事任何工作，也無收入（見本院97年度消債清字
    第55號卷第119 頁）。復於97年4 月27日於住家附近，突遭
    不明人士以利器刺傷腹部，致腹部穿刺傷併肝葉和腹網膜撕
    裂傷之情，有行政院國軍退除役官兵輔導委員會台北榮民總
    醫院診斷證明書影本在卷可參（見本院97年度消債清字第55
    號卷第96頁）。且其配偶費謝金柳亦經兩次婦病之手術，醫
    囑不宜久坐，致專職家管，而無收入，是聲請人稱伊及其配
    偶謝金柳現因手術致工作能力減少，甚或無法工作，要非無
    因。又債務人主張：伊所以有多筆高額之預借現金之負債，
    乃肇因於遭人詐騙數次及投資土地買賣失敗，伊搭乘高鐵來
    回北高兩地，實係友人告知合資人現身於某地，為趕時程才
    搭乘以方便追回款項之情，亦有債務人98年8 月10日陳報狀
    所附之臺灣花蓮地方法院檢察署檢察官不起訴處分書及聲請
    簡易判決處刑書影本（見本院97年度消債清字第55號卷第12
    4 頁、第125 頁）在卷為憑。至於債務人之消費項目中有關
    加油及百貨公司之消費，亦難認非一般日常生活之消費。是
    以，聲請人縱有少數非民生必需之消費，情節亦屬輕微，而
    未能逕認其有浪費無度而致財產顯然減少或負擔過重之情事
    。此外，復查無聲請人有消費者債務清理條例第133 條前段
    或有第134 條各款所定情事。從而，自應依上開規定為債務
    人免責之裁定。
五、爰裁定如主文。
中    華    民    國    99    年    4     月    30    日
                  民事第一庭  法      官  李瑜娟
上為正本係照原本作成。
如不服本裁定，應於裁定送達後10日內，以書狀向本院提出抗告
，並繳納抗告費新臺幣1千元。
中    華    民    國    99    年    5     月     7    日
                              書  記  官  林睿亭

司法院資訊處製作；財團法人民間司法改革基金會備份。
